【裁判字號】    94,易緝,483
【裁判日期】    950217
【裁判案由】    詐欺
【裁判全文】
臺灣臺中地方法院刑事判決             94年度易緝字第483號
公  訴  人  臺灣臺中地方法院檢察署檢察官
被      告  丙○○
上列被告因詐欺取財案件，經檢察官提起公訴（八十八年度偵字
第二○六二號），本院判決如下：
    主  文
丙○○無罪。
    理  由
一、公訴意旨略以：被告丙○○明知其無足夠之付款能力，竟基
    於概括犯意，連續於民國八十七年四月中旬某日，第一次向
    丞漢實業股份有限公司（下稱丞漢公司）詐購茶具用品一批
    ，總價新台幣（下同）十萬一千六百元，約明貨到付現，丞
    漢公司不疑有他，於同日下午一時多，依約送到台中縣太平
    市丙○○住處，惟丙○○藉故於同日下午三時二十分始回到
    前開租住處，並稱只有現金一萬元，惟另有一張九萬一千六
    百元之客票支票，背書以後交付，讓丞漢公司無法即時徵信
    ，而只好收取前開一萬元及支票。丙○○又於當日下午五時
    多，再向丞漢公司詐購茶具，價值三萬九千三百六十元，並
    佯稱隔天會付款。詎第二天隨即人去樓空，客票支票屆期亦
    因印鑑不符而退票，丞漢公司始知受騙。因認被告涉有刑法
    第三百三十九條第一項詐欺取財罪嫌。
二、按犯罪事實應依證據認定之，無證據不得認定犯罪事實；又
    不能證明被告犯罪者，應諭知無罪之判決，刑事訴訟法第一
    百五十四條第二項、第三百零一條第一項分別定有明文。再
    者，認定不利於被告之事實，須依積極證據，苟積極證據不
    足為不利於被告事實之認定時，即應為有利於被告之認定，
    更不必有何有利之證據；另告訴人之告訴，係以使被告受刑
    事訴追為目的，是其陳述是否與事實相符，仍應調查其他證
    據以資審認；又認定犯罪事實所憑之證據，雖不以直接證據
    為限，間接證據亦包括在內；然無論直接或間接證據，其為
    訴訟上之證明，須於通常一般之人均不致於有所懷疑，而得
    確信其為真實之程度者，始得據之為有罪之認定，業分經最
    高法院三十年上字第八一六號、五十二年臺上字第一三○○
    號、七十六年臺上字第四九八六號著有判例。
三、公訴人認被告涉有詐欺取財罪嫌，無非係以：告訴人代理人
    蘇建輝之指述，告訴人所提之支票、退票理由單影本及估價
    單影本各一紙等情為據。
四、訊據被告固不否認：曾於上揭時地，向告訴人公司購買上揭
    貨物，交付前述支票予告訴人，供為貨款，而該支票嗣經告
    訴人持以提示後，遭退票之事實，但堅詞否認有何詐欺犯行
    ，辯稱：其向告訴人公司購買上開總價十萬一千六百元之茶
    具前，即曾與告訴人公司交易二至三次，每次之金額為三至
    五萬元，均有付款，此次並非第一次交易，亦無於同日再向
    告訴人公司訂購三萬九千三百六十元之茶具，且該次貨款早
    已付清，僅欠告訴人公司九萬一千六百元。又因本件貨物有
    瑕疵，故從大陸地區運回台灣地區，遭我國海關以係大陸地
    區之貨物為由扣留，致其資金週轉不靈，無力兌現該九萬一
    千六百元之支票，絕非自始即有意詐騙告訴人等語。
五、經查：
（一）證人即告訴代理人蘇建輝雖於檢察官偵查中指稱：「被告
      是第一次與我們交易，在八十七年四月中旬來要我們送一
      批茶具為十萬一千六百元到太平市被告之租住處，．
      ．．當時他只付一萬元及支票，我們於當天下午一點多到
      該處，而他到下午三點二十分才到該地，讓我們無法徵信
      ，到了當天下午五點多又向我們買貨說第二天會付款，但
      第二天找他時，已經跑掉了，人去樓空」等語（見偵查卷
      第十九頁反面），惟：
  １、證人即丞漢公司法定代理人乙○○於本院審理時具結作證
      證稱：「剛開始以台灣生意的交易情狀，第一次要要求用
      現金付款，但是之前我們有交易過，本件是第二、第三次
      的交易，沒有嚴格要求現金才拿貨給被告」、「（問：你
      跟被告交易的金額及何時開始交易？）先前的交易金額都
      是三萬多或是五萬多元，詳細次數我不清楚，總共大約二
      、三次，但是日期交易的金額也不記得」（本院審理筆錄
      第五、八頁），由上述證人之證詞可知被告向告訴人公司
      於本案所述之時、地購買茶具等物，並非第一次交易。參
      諸，證人係告訴人公司之負責人，告訴代理人蘇建輝僅係
      告訴人公司所委任之律師事務所營業員，此業經證人乙○
      ○陳述甚明，對於本案交易情形自以告訴人公司之負責人
      最為清楚。再就交易之經驗法則而言，出賣人亦無於第一
      次交易時即收受買受人所交付客票之可能，是應以證人乙
      ○○上述證詞較堪採信，告訴代理人上述於檢察官偵訊時
      所稱，本案係告訴人與被告第一次交易云云，顯與事證不
      符，而難採信。
  ２、證人乙○○證稱：「當時是客票跳票後找不到被告」、「
      估價單記載的（訂貨時間）是正確．．．當初就是跳票後
      找不到被告，蘇建輝才建議提出詐欺的案件，被告就會出
      來處理」、「我知道他欠我本件客票跳票的金額」（本院
      審理卷第五、七頁），從而，依證人所言，本案被告訂購
      系爭貨物（即十萬一千六百元部分）之時間為八十七年四
      月中旬，三萬九千三百六十元之貨物則係在同年五月二十
      日訂購，並非同一日，且三萬九千三百六十元部分已付清
      貨款，而告訴人係於支票退票後即八十七年七月三十日始
      找不到被告，與告訴代理人所述已然全不相符。況卷附估
      價單（三萬九千三百六十元之貨物）所記載之日期為八十
      七年五月二十日（偵查卷第九頁），是訂購貨物之日期應
      為八十七年五月二十日，並非四月中旬，證人乙○○所述
      與事證相符，尚值採信，此部分告訴代理人指稱：被告於
      訂購本案貨物之同日下午即再行訂購估價單所述之貨物云
      云，顯與事證有違，殊難遽採。另依證人乙○○所言，上
      開估價單之貨款早已清償完畢，被告僅積欠告訴人公司上
      開退票之金額九萬一千六百元，且事後被告亦僅返還該金
      額之事實，亦有匯款單、證明書等附卷可佐；參以證人乙
      ○○證稱：告訴人公司與被告交易，被告均交付現金或支
      票作為貨款之給付，是果被告未支付此部分貨款，告訴人
      公司理應留存支票，惟告訴人公司並未留存支票，依理上
      開三萬九千三百六十元部分之貨款，應已付清，被告並未
      就此部分詐得財物，告訴代理人此部分指述，亦有誤會。
      況告訴人既已取得此部分貨款，即無於訂貨後翌日再至被
      告住處催討貨款之可能，證人乙○○證稱係支票退票後找
      不到被告等語，與常情相符，較值採信，從而，告訴代理
      人所述與卷證資料顯難吻合，自無足採。
  ３、依本院卷附被告所使用之上開支票帳戶自八十六年十月二
      十一日（開戶日）起，至八十七年八月七日（列為拒絕往
      來戶）止之交易明細表所載，上開支票帳戶自八十六年十
      月二十一日起，至八十七年七月十二日止，往來紀錄正常
      ，自八十七年七月十三日起，開始有退票紀錄，遲至八十
      七年八月七日，始遭列為拒絕往來戶。而告訴人取得系爭
      支票之時間，依上開證人之證詞及交易慣例，應係在八十
      七年四月中旬交貨當日或隔月同日（即五月中旬某日），
      則被告於交付上開支票時，該支票帳戶之交易狀況良好，
      亦無遲至交付日之下午三時二十分始交付，而使告訴人無
      法徵信之必要甚明。豆是告訴代理人蘇建輝於偵查中向檢
      察官所為之上述陳述，既有諸多瑕疵，且與事證不相適合
      ，自難採信，被告復堅詞否認有告訴代理人於偵查中所指
      述之詐欺取財犯行。準此，尚難徒以告訴代理人於偵查中
      之片面指述，即率認被告確有其所指述之詐欺犯行。
（二）告訴人所提之支票、退票理由單影本各一紙，及估價單一
      本，僅得證明被告確曾於上揭時地，與告訴人有生意上之
      往來，且被告尚積欠告訴人貨款，未予清償之事實，並無
      從證明被告確有告訴代理人蘇建輝所指上開詐欺取財之犯
      行。
（三）另依證人乙○○所證，被告前即向告訴人公司訂購貨物二
      至三次，每次貨款約三至五萬元，貨款均已付清（包括本
      案檢察官起訴之三萬九千三百六十元部分），且被告自九
      十四年九月十二日起（本案緝獲被告前）至同年十二月止
      ，已陸續清償積欠告訴人公司之貨款九萬一千六百元，已
      如前述。倘被告果係如告訴代理人所指：其係有意詐騙告
      訴人，則衡以常情，被告理應無可能尚給付上開訂購貨物
      之貨款，並於九十四年九月間本案緝獲被告前即陸續返還
      告訴人全部積欠之貨款。準此，堪認被告辯稱：其於支票
      退票後未依約給付貨款予告訴人，乃係因其事後資金週轉
      不靈所致，並非自始即有意詐騙告訴人一節，應非虛構之
      詞，尚值採信。
（四）綜上所述，本院綜合本件卷內之直接及間接證據後，認為
      尚無法達到令通常一般之人均不致於有所懷疑，而得確信
      被告確有公訴人所指詐欺取財之犯行。此外，復查無其他
      積極確切之證據，足資證明被告確有上開詐欺取財犯行。
      是揆諸上開說明意旨，自應為被告無罪之諭知。
據上論斷，應依刑事訴訟法第三百零一條第一項，判決如主文。
本案經檢察官甲○○到庭執行職務。
中    華    民    國    95    年    2     月    17    日
臺灣臺中地方法院刑事第四庭  審判長法  官  張國忠
                                  法  官  陳思成
                                  法  官  滕治平
右正本證明與原本無異。
如不服本判決，應於送達後十日內向本院提出上訴狀（須附繕本
），上訴於臺灣高等法院臺中分院。
                                  書記官  郭佳雯
中    華    民    國    95    年    2     月    17    日


司法院資訊處製作；財團法人民間司法改革基金會備份。
